臺灣臺中地方法院民事判決　九十年度小上字第一○七號
　　上　訴　人　甲○○
　　被　上訴人　乙○○
右當事人間請求給付票款事件，上訴人對中華民國九十年八月二十日本院臺中簡易庭
九十年度中小字第九四二號第一審小額民事判決，提起上訴，本院判決如左：
    主　　　文
上訴駁回。
第二審訴訟費用新臺幣肆佰零伍元由上訴人負擔。
    事      實
甲、上訴人方面：
  一聲明：
    (一)原判決廢棄。
    (二)被上訴人應給付上訴人新臺幣（下同）二萬元及自民國八十九年四月二日起至
      清償日止，按週年利率百分之六計算之利息。
  二陳述：
    (一)原審判決有違論理法則之違法：
      按原審據以認定系爭支票係被上訴人開立用以支付押金而非租金，其理由無非
      係依證人王銘章之供述，在據而推論被上訴人提出之錄音帶內一不知名男子為
      訴外人張獻宗，觀之證人王銘章於原審之供述為：「當時被告有支付三萬元之
      租金，系爭支票是押金，如果不承租，支票應退還」、「釣魚池租金一個月一
      萬五千元」，惟查：
    1.依上訴人提出復為被上訴人不爭執之系爭租賃契約書第二條之約定，本件系爭
      租賃第三年之租金既為每月一萬四千元，且為原審所肯認，則證人王銘章對此
      竟表示租金每月一萬五千元，且已給付三萬元租金云云，即與事實顯有不符，
      加以證人為被上訴人之合夥人，其證詞是否可採，本即可疑。
    2.再者，依系爭租賃契約書第四條「押租金一十萬元正，於訂約時一次付清」之
      約定，且參諸一般交易習慣，押金均係於簽訂租約之際或之前交付，惟本件系
      爭支票之開立應係在租賃後第三年，亦即租期即將屆滿之際始行開立，實已與
      上開契約約定不符，亦復有違一般交易習慣，事理至明。
    3.又原審以系爭支票面額二萬元與系爭租約約定之租金即每月一萬四千元不符，
      率即認定系爭支票係押金，然本件押金依系爭契約之約定係十萬元，則兩者亦
      不相符合且相差金額更大，原審未加以全盤考量率予認定，有違論理法則。
    (二)原審判決有違反證據法則之違法：
      被上訴人提出錄音帶謂其與訴外人張獻宗之對話，以證明其與開立系爭支票係
      供支付押金之用，惟該錄音帶既經上訴人否認，原審未命被上訴人另行舉證以
      實其說，反逕以與被上訴人有合夥關係之證人王銘章之前揭有瑕疵之證詞推論
      該錄音帶為真正，殊有違民事訴訟法第二百七十七條之舉證責任之法則。
    (三)原審判決有應調查證據漏未調查之違法：
      退步言，觀之系爭租賃契約第四條有「甲方（即被上訴人）如有欠租金、電費
      或毀損設備時，同意押租金優先扣價」之約定，本件上訴人就此曾於原審主張
      被上訴人遲延還租賃物，復為被上訴人不爭執，則原審倘仍認系爭支票係供作
      押金，自應查明被上訴人遲延多久交還租賃物，原審未圖此途，反逕認本件系
      爭支票係押金，顯有應調查證據漏未調查之違法。
乙、被上訴人方面：本件未行言詞辯論，被上訴人亦未提出書狀作何聲明或陳述。
    理      由
一、按對於小額程序之第一審裁判之上訴或抗告，非以其違背法令為理由，不得為之
    。又上訴狀內應記載上訴理由，表明(一)原判決所違背之法令及具體內容。(二)依訴
    訟資料可認為原判決有違背法令之具體事實。民事訴訟法第四百三十六條之二十
    四第二項、同條之二十五，分別定有明文。又所謂判決有違背法令，乃指判決不
    適用法規或適用不當，亦為同法第四百六十八條所明定，且此亦為小額事件之上
    訴程序所準用（民事訴訟法第四百三十六條之三十二第二項參照）。而以判決有
    不適用法規或適用不當為上訴理由時，其上訴狀或理由書應有具體之指摘，並揭
    示該法規之條項或內容，若係成文法以外之法則，應揭示該法則之旨趣，倘為司
    法院解釋或最高法院之判例，則應揭示該判解之字號或其內容，如依民事訴訟法
    第四百六十九條所列第一款至第五款事由提起上訴時（第六款未準用，參照同上
    民事訴訟法第四百三十六條之三十二第二項規定），其上訴狀或理由書應揭示合
    於該條款之事實，上訴理由狀如未依此項方法表明者，即難認為已對原判決之違
    背法令有具體之揭示，其上訴自難認為合法（最高法院七十一年台上字第三一四
    號判例要旨參照），又小額程序之第二審判決，依上訴人意旨足認上訴為無理由
    者，得不經言詞辯論為之；民事訴訟法第四百三十六條之二十四、第四百三十六
    條之二十九條第二款定有明文。
二、查本件上訴意旨已表明第一審判決有違論理法則、證據法則與應調查證據而漏未
    調查之違法，並具體指摘其內容，應認其上訴已屬合法，先予敘明。次就本件上
    訴是否有理由分述如左：
  (一)就上訴人主張原審判決有違論理法則之違法部分：
    經查，被上訴人於原審係答辯稱：伊與訴外人張森地之承租期間自八十七年三月
    一日起至九十年二月二十九日止，因未經營不當，付不起租金，當時以押金十萬
    元抵扣每個月一萬四千元，七個多月，剩下四個多月付現金時，訴外人張森地、
    張獻宗等父子要求開立兩萬元支票當押金，言明標的物到期返還時，退還押金，
    應退回，不應提示等語，原審認被上訴人於原審抗辯系爭支票係訴外人張獻宗代
    理訴外人張森地要求被告開立向訴外人張森地承租魚池之押金，被告與代理之張
    獻宗並約定於租賃屆期被告返還租賃物時，該支票應返還被告等語屬實，並依被
    上訴人之聲請訊問證人王銘章及勘驗其所提出錄音帶為證。而證人王銘章於原審
    審理時到庭結證稱：「當時被告有支付三萬之租金，系爭支票是押金，如果不租
    ，支票應退還」、「當時有被告（即被上訴人）、我及張獻宗在場，其他是釣客
    ，現場是在釣魚池」、「釣魚池租金一個月一萬五千元」、「當時張先生要求給
    押金二萬元，被告當時擔心二萬拿不回來，所以折衷開票二萬元。張先生當時保
    證不會沒收，會將押金還給他」等語。雖證人王銘章所證之釣魚池租金一個月一
    萬五千元等語，與被上訴人所辯及被上訴人與張森地之租賃契約書約第二條定之
    第三年（即九十年）每月租金一萬四千元不相符合，惟按證人所為證述，縱有一
    部與事實有不相容之處，但當事人援用利己部分之證述以為證明事實之用者，審
    理事實之法院仍應於依法調查後，分別為取捨之論斷，要不得遽以其相互矛盾，
    即恝置不問（參照最高法院七十六年台上字第二四五０號判決意旨）。是原審就
    被上訴人所提出之上開電話錄音帶一卷，經當庭勘驗結果，其內容為被上訴人與
    一男子之對話，被上訴人表明系爭支票是押金不應提示，該男子也表明是押金，
    但老的要求開立等語，並以證人王銘章既係在場見聞，並經依法具結，其證言尚
    非不可採信。且該證人之證述核與經隔離訊問被上訴人證述系爭支票開立之人、
    地均相符合，更徵該證人之證言與事實相符，而予以採信。再該錄音內容亦核與
    該證人所述訴外人張獻宗代理訴外人張森地與被告約定之情節相符，亦可認該錄
    音帶內容乃訴外人張獻宗與被上訴人之對話無訛等語，駁斥上訴人否認上開錄音
    帶中對話的男子是訴外人張獻宗，並質疑證人王銘章係被告之合夥人，認其證言
    不足採云云，又以上訴人主張系爭支票為最後一期之租金一節，亦與其所提出之
    租賃契約書上所載之第三年之月租金一萬四千元亦不符合。是原審採信被上訴人
    所辯，尚非無據，原審就證人所述之「釣魚池租金一個月一萬五千元」部分與事
    實不符部分，雖未予排除，率予採認，固有不妥之處，然去除此部分，其判斷結
    果依據仍非無據，是上訴人持此提起上訴，尚無法據此推翻原判決結果。
  (二)就上訴人主張原審判決有違反證據法則之違法部分：
    按事實真偽之判斷，屬於事實審法院之職權。事實審法院應斟酌全辯論意旨及調
    查證據之結果，依自由心證，以為確定事實，適用法律之基礎。又證人乃於他人
    間之訴訟，依法院之命，就其曾見聞之事實為陳述之第三人，就其陳述內容，無
    再令其舉證證明為真正之理。最高法院七十六年台上字第九一七號著有判決意旨
    可參，上訴人主張被上訴人提出錄音帶謂其與訴外人張獻宗之對話，以證明其與
    開立系爭支票係供支付押金之用，惟該錄音帶既經上訴人否認，原審未命被上訴
    人另行舉證以實其說，反逕以與被上訴人有合夥關係之證人王銘章之前揭有瑕疵
    之證詞推論該錄音帶為真正，殊有違民事訴訟法第二百七十七條之舉證責任之法
    則云云。惟查，如前所述，被上訴人係聲請訊問證人王銘章為證，其又提出錄音
    帶乃為輔佐證人證詞之真正，原審就證人可採信部分之證言，與勘驗錄音帶之對
    話情形，認證人之陳述與實際上所曾見聞之事實相符，而為可採，自可認其已盡
    舉證之責，且證人之言，並非必須得受不利證明當事人之承認，是上訴人主張原
    審判決違反證據法則云云，即顯非有據。
  (三)就上訴人主張原審判決有應調查證據漏未調查之違法部分：
    上訴人主張系爭租賃契約第四條有「甲方（即被上訴人）如有欠租金、電費或毀
    損設備時，同意押租金優先扣價」之約定，本件上訴人就此曾於原審主張被上訴
    人遲延還租賃物，復為被上訴人不爭執，則原審倘仍認系爭支票係供作押金，自
    應查明被上訴人遲延多久交還租賃物，原審未圖此途，反逕認本件系爭支票係做
    押金，顯有應調查證據漏未調查之違法云云，乃指摘原審判決應調查事項未予調
    查，乃對於原審事實認定之指摘，尚難謂原判決有何上訴人所指摘違背法令之情
    形，且取捨證據認定事實屬於事實審法院之職權，若其認定並不違背法令，即不
    許任意指摘其認定不當以為上訴理由。從而，上訴人前述以原審判決違背法令云
    云，顯無理由。
三、綜上所述，上訴人之上訴為顯無理由，爰不經言詞辯論，逕以判決駁回之。
四、據上論結，本件上訴為顯無理由，依民事訴訟法第四百三十六條之二十九第二款
    、第四百三十六條之三十二第一項、第二項、第四百四十九條第一項、第七十八
    條、第四百三十六條之十九第一項，判決如主文。
中　　　華　　　民　　　國　　九十一　　年　　　一　　　月　　 十四　　 日
                                    臺灣台中地方法院民事第三庭
~B審判長法官　張瑞蘭
~B法　　　官　李悌愷
~B法　　　官　許石慶
右為正本係照原本作成
不得上訴。
中　　　華　　　民　　　國　　九十一　　年　　　一　　　月　　 十七　　 日
~B法院書記官
